【裁判字號】    89,訴,435
【裁判日期】    900726
【裁判案由】    違反懲治走私條例等
【裁判全文】
臺灣屏東地方法院刑事判決                          八十九年度訴字第四三五號
    公  訴  人  臺灣屏東地方法院檢察署檢察官
    被      告  丁○○
    選任辯護人  張志明
右列被告因違反懲治走私條例等案件，經檢察官提起公訴（九十年偵度字第四三五號
），本院判決如左：
    主  文
丁○○共同違反不得使大陸地區人民非法進入臺灣地區之規定，處有期徒刑肆月，如
易科罰金，以參佰元折算壹日。
    事  實
一、丁○○與戊○○、乙○○（上開二人已審結）、丙○○（丙○○俟到案後另行審
    結）係中華民國新竹籍「勝鴻號」漁船（編號ＣＴ四─○○一二五○號）之船員
    ，甲○○（已審結）為該漁船之船長，其等五人均明知非經主管機關許可，不得
    將船舶航行至大陸地區，竟因人手不夠，乃均基於違反台灣與大陸人民關係條例
    之犯意聯絡，由甲○○駕駛「勝鴻號」漁船，未經主管機關許可，先於民國八十
    九年二月二十日下午二時三十分自澎湖縣馬公港報關出海，於同年月二十四日，
    航行至大陸地區福建省平潭縣松夏港，接運大陸籍漁工黃國華、黃文坤二人（以
    上二人，業經檢察官不起訴處分確定）上船工作。嗣於同年月八日晚上九時四十
    七分許，在屏東縣車程外九海浬處為警查獲。
二、案經行政院海岸巡防署海洋巡防總局第五（高雄）海巡隊報請臺灣屏東地方法院
    檢察署檢察官偵查起訴。
    理  由
一、訊據被告丁○○坦承有於右開時地未經主管機關許可，駕駛前開漁船搭載大陸籍
    漁工黃國華、黃文坤二人等情，惟辯稱：並沒有進入大陸地區，係在公海搭載大
    陸漁工等語。
二、經查：被告丁○○與同案被告甲○○、戊○○、乙○○於上開時地駕駛前開漁船
    ，航行至大陸地區，及接運大陸漁工黃國華、黃文坤二人進入臺灣地區之事實，
    業據同案被告甲○○、戊○○、乙○○於警訊及偵審中坦承不諱（見警卷第二頁
    、第五頁、第八頁反面，偵查卷第十二頁反面，本院九時年五月三十一日審判筆
    錄），核與證人黃國華、黃文坤於警偵訊中供稱：二十四日中午十二時許從福建
    省平潭縣松夏港登上勝鴻號漁船後，就住船上等情相符合（見警卷第十四頁、第
    十六頁），被告丁○○顯有進入大陸地區無疑，所辯顯為圖卸之詞，不足採信，
    本件事證已臻明確，被告之犯行堪以認定。
三、按不得使大陸地區人民非法進入臺灣地區；中華民國船舶，非經主管機關許可，
    不得航行至大陸地區，臺灣地區與大陸地區人民關係條例第十五條第一款、第二
    十八條第一項分別定有明文。被告丁○○與同案被告甲○○、戊○○、乙○○三
    人未經許可駕漁船航行至大陸地區接運大陸漁工進入臺灣地區，核其所為，係犯
    台灣地區與大陸地區人民關係條例第七十九條第一項之非法使大陸地區人民進入
    臺灣地區罪、第八十條第一項前段之船舶禁航大陸地區罪，起訴書所載被告丁○○係違反台灣地區與大陸地區人民關係條例第二十八條之一第一項之規定，顯係
    誤引法條，併此指明。被告丁○○與同案被告甲○○、戊○○、乙○○、丙○○
    四人所犯台灣地區與大陸地區人民關係條例第七十九條第一項之非法使大陸地區
    人民進入臺灣地區罪、第八十條第一項前段之船舶禁航大陸地區罪間均有犯意之
    聯絡及行為之分擔，均為共同正犯。雖臺灣地區與大陸地區人民關係條例第八十
    條第一項之規定，係以船長、船舶所有人為處罰對象，被告丁○○及戊○○、乙○○、丙○○等人固係船員，因其等與有船長身分之甲○○共同實施違反規定航
    行漁船至大陸地區，應依刑法第三十一條第一項規定，其五人仍以共同正犯論，
    並此敘明。又被告丁○○所犯臺灣地區與大陸地區人民關係條例第七十九條第一
    項及第八十條第一項二罪間，有方法結果之牽連關係，為牽連犯，應從一重之非
    法使大陸地區人民進入臺灣地區罪處斷。爰審酌被告素行、品行、犯罪之動機、
    目的、手段，犯罪所生之損害，及犯罪後態度等一切情狀，量處如主文所示之刑
    ，並諭知易科罰金之折算標準。
四、又被告行為後，刑法第四十一條業於九十年一月十日修正公布，同年一月十二日
    生效，修正後之刑法第四十一條第一項前段規定：犯最重本刑五年以下有期徒刑
    以下之罪，而受六個月以下有期徒刑或拘役之宣告，因身體、教育、職業、家庭
    或其他正當事由，執行顯有困難者，得以一元以上三元以下折算一日。此與原先
    之刑法第四十一條規定已有不同，本件前後相較，自以修正後得易科罰金之規定
    對行為人較為有利，依刑法第二條第一項前段之規定，自應適用修正後之刑法第
    四十一條第一項前段之規定，諭知易科罰金及其折算之標準，併予敘明。
據上論斷，應依刑事訴訟法第二百九十九條第一項前段，臺灣地區與大陸地區人民關
係條例第七十九條第一項、第八十條第一項，刑法第二十八條、第三十一條第一項、
第五十五條、第二條第一項前段、第四十一條第一項前段，罰金罰鍰提高標準條例第
二條，判決如主文。
本案經檢察官王光傑到庭執行職務。
中      華      民      國      九十      年      七    月    二十六    日
                                      臺灣屏東地方法院刑事第三庭
                                          審判長法  官  黃國永
                                                法  官  陳松檀
                                                法  官  余德正
右正本證明與原本無異。
對於本判決如有不服應於收受送達後十日內向本院提出上訴書狀上訴於台灣高等法院
高雄分院並按他造當事人之人數附具繕本。
                                                書記官   曾文玲
中      華      民      國      九十      年      七    月    二十六    日
附錄本判決論罪之法條：
臺灣地區與大陸地區人民關係條例第十五條
左列行為不得為之：
一  使大陸地區人民非法進入臺灣地區。
二  招攬臺灣地區人民未經許可使之進入大陸地區。
三  使大陸地區人民在臺灣地區從事未經許可或與許可目的不符之活動。
四  僱用或留用大陸地區人民在臺灣地區從事未經許可或與許可範圍不符
    之工作。
五  居間介紹他人為前款之行為。
臺灣地區與大陸地區人民關係條例第七十九條第一項
違反第十五條第一款規定者，處五年以下有期徒刑、拘役或科或併科新台幣五十萬元
以下罰金。
臺灣地區與大陸地區人民關係條例第八十條第一項
中華民國船舶、航空器或其他運輸工具所有人、營運人或船長、機長、其他運輸工具
駕駛人違反第二十八條第一項規定或違反第二十八條之一第一項規定或台灣地區人民
違反第二十八條之一第二項規定者，處三年以下有期徒刑、拘役或科或併科新台幣一
百萬元以上一千五百萬元以下罰金。但行為係出於中華民國船舶、航空器或其他運輸
工具之船長或機長或駕駛人自行決定者，處罰船長或機長或駕駛人。


司法院資訊處製作；財團法人民間司法改革基金會備份。
